【裁判字號】    98,訴,598
【裁判日期】    981029
【裁判案由】    毒品危害防制條例
【裁判全文】
臺灣臺北地方法院刑事判決               98年度訴字第598號
公  訴  人  臺灣臺北地方法院檢察署檢察官
被      告  丙○○
選任辯護人  陳雅萍律師
被      告  癸○○
                    （另案於臺灣臺北監獄執行中）
上  一  人
選任辯護人  郭疆平律師
上列被告因毒品危害防制條例案件，經檢察官提起公訴（97年度
偵字第22346號、第22347號），本院判決如下：
    主  文
丙○○、癸○○均無罪。
    理  由
一、公訴意旨略以：被告丙○○、癸○○明知海洛因、甲基安非
    他命分屬毒品危害防制條例第2條第2項第1款、第2款所稱之
    第一級毒品及第二級毒品，依法不得販賣、持有，竟共同基
    於販賣第一級毒品海洛因、第二級毒品安非他命牟利之犯意
    聯絡，先於不詳時、地與子○○（另案經判決確定）聯絡售
    予第一級毒品海洛因及第二級毒品甲基安非他命後，即共同
    持第一級毒品海洛因16包及第二級毒品甲基安非他命5包，
    至苗栗縣銅鑼鄉○○村○○○街6號2樓欲與子○○交易，嗣
    於民國97年1月22日下午10時許，在上揭處所先以新臺幣（
    下同）10 萬元之代價，將前開海洛因16包販賣予子○○。
    而被告丙○○則於同時間回車上欲取上開甲基安非他命進入
    上址販賣予子○○、壬○○時，適警據報到場盤查，並令被
    告丙○○會同進入上開處所，被告丙○○見狀即乘機將上開
    甲基安非他命丟棄於該屋1樓走道內，致未能交易得逞。嗣
    經警當場扣得第一級毒品海洛因16包（總重29.31公克）及
    第二級毒品甲基安非他命5包（總重158.7公克），因認被告
    丙○○、癸○○2人均涉犯毒品危害防制條例第4條第1項之
    販賣第一級毒品罪嫌、同條第6項、第2項之販賣第二級毒品
    未遂罪嫌。
二、按犯罪事實應依證據認定之，無證據不得認定犯罪事實，刑
    事訴訟法第154條第2項定有明文，又認定犯罪事實所憑之證
    據，雖不以直接證據為限，間接證據亦包括在內；然而無論
    直接或間接證據，其為訴訟上之證明，須於通常一般之人均
    不致有所懷疑，而得確信其為真實之程度者，始得據為有罪
    之認定，倘其證明尚未達到此一程度，而有合理之懷疑存在
    時，自應為被告無罪之判決，最高法院76年度台上字第4986
    號判例意旨可資參照。次按施用毒品者，其所稱向某人購買
    之供述，須補強證據以擔保其供述之真實性，良以施用毒品
    者其供述之憑信性本不及於一般人，況施用毒品者其供出來
    源，因而破獲者，法律復規定得減輕其刑，其有為偵查機關
    誘導、或為邀輕典而為不實之陳述之可能，其供述之真實性
    自有合理之懷疑，是本院一貫之見解，認施用毒品者關於其
    向某人購買毒品之供述，必須補強證據佐證，以擔保其供述
    之真實性，俾貫澈刑事訴訟無罪推定及嚴格證明之基本原則
    ，又關於毒品施用者其所稱向某人購買毒品之供述，必須補
    強證據佐證，係指毒品購買者之供述縱使並無瑕疵，仍須補
    強證據佐證而言，以擔保其供述之真實性，該所謂補強證據
    ，必須與施用毒品者關於相關毒品交易之供述，具有相當程
    度之關聯性，且足使一般人對於施用毒品者之供述無合理之
    懷疑存在，而得確信其為真實，始足當之，最高法院96年度
    台上字第1029號判決意旨可資參照。
三、公訴意旨認被告丙○○、癸○○有毒品危害防制條例第4條
    第1項之販賣第一級毒品罪嫌、同條第6項、第2項之販賣第
    二級毒品未遂罪嫌，無非係以被告丙○○、癸○○之供述，
    證人子○○、壬○○之證述，以及扣案第一級毒品海洛因16
    包、第二級毒品甲基安非他命5包、法務部調查局濫用藥物
    實驗室鑑定書、內政部警政署刑事警察局鑑定書、法務部調
    查局測謊報告書等為其論據，訊之被告丙○○、癸○○固均
    不諱言有於97年1月22日晚間10時20分許，在苗栗縣銅鑼鎮
    ○○村○○鄰○○○街6號為苗栗縣警察局刑事警察大隊員警
    辛○○等人查獲，警方並於上址扣得海洛因16包（併同另於
    子○○所有之4863-HN號自小客車上扣得之海洛因1包淨重為
    23.98公克、純質淨重13.03公克）及甲基安非他命5包（淨
    重154.71公克、純質淨重114.48公克）等情，惟堅詞否認有
    何販賣毒品犯行，被告丙○○辯稱：伊當日僅係欲前往上址
    找綽號「狗哥」、真實姓名年籍不詳之男子玩骰子賭博，故
    帶了6萬餘元前往，並與在場之證人子○○玩骰子賭博約10
    餘分鐘後，即受子○○指示與甲○○下樓去買飲料，隨即遭
    警方查獲，扣案毒品均非伊所有，其中扣案之第一級毒品海
    洛因亦非伊販賣與子○○等語；被告癸○○辯稱：伊當日係
    受被告丙○○之邀一同前往上址賭博，扣案毒品均非伊所有
    ，伊並無將扣案毒品販賣與子○○等人等語。
四、證據能力之判斷：
    (一)查本件被告丙○○、癸○○所為不利於己之陳述，並無出
      於強暴、脅迫、利誘、詐欺、疲勞訊問、違法羈押或其他
      不正之方法，亦非違反法定障礙事由經過期間不得訊問或
      告知義務之規定而為，依刑事訴訟法第156條第1項、第
      158 條之2規定，應認其有證據能力。
    (二)證人子○○、壬○○於審判外之陳述，業據被告以傳聞證
      據或未經對質詰問為由爭執其證據能力。經查：
      1.證人壬○○於警詢時之證言（見警卷第10頁至第13頁）
        與證人壬○○於審判中之證言大致相符，依刑事訴訟法
        第159條之2反面解釋，本院自應逕自採用證人壬○○於
        本院審理時之證言為認定事實之基礎；又證人壬○○於
        警詢時並未證述被告丙○○、癸○○有販賣第二級毒品
        甲基安非他命與伊及販賣第一級毒品海洛因與證人子○○之行為，自無從與證人壬○○嗣於本院審理時證稱被
        告丙○○、癸○○有販賣第二級毒品甲基安非他命與伊
        及販賣第一級毒品海洛因與證人子○○之行為等語比較
        是否具有較可信之特別情況，附此敘明。
      2.證人子○○經本院合法傳拘均未到庭應訊，且觀察證人
        子○○於警詢時陳述作成時之外部附隨情況，應認具有
        可信之特別情況，且為證明犯罪事實存否所必要者，依
        刑事訴法第159條之3第3款規定，證人子○○於警詢時
        之陳述自有證據能力。
      3.又證人子○○、壬○○於偵訊時之陳述，觀察其陳述作
        成時之情況，並無何顯有不可信之情況存在，自無從依
        刑事訴訟法第159條之1第2項規定否定其證據能力；另
        按刑事訴訟法為保障被告受公平審判及發現實體真實，
        於民國92年2月6日修正及增訂公布施行之前及之後，對
        於人證之調查均採言詞及直接審理方式，並規定被告有
        與證人對質及詰問證人之權利，其中被告之對質詰問權
        ，係屬憲法第8條第1項規定「非由法院依法定程序不得
        審問處罰」之正當法律程序所保障之基本人權及第16條
        所保障之基本訴訟權，不容任意剝奪；故法院於審判中
        ，除有法定情形而無法傳喚或傳喚不到，或到庭後無正
        當理由拒絕陳述者外，均應依法定程序傳喚證人到場，
        命其具結陳述，並通知被告，使被告有與證人對質及詰
        問之機會，以確保被告之對質詰問權，否則，如僅於審
        判期日向被告提示該證人未經對質詰問之審判外陳述筆
        錄或告以要旨，被告之對質詰問權即無從行使，無異剝
        奪被告該等權利，且有害於實體真實之發現，其所踐行
        之調查程序，即難謂適法，該審判外之陳述，即不能認
        係合法之證據資料，最高法院95年度台上字第5160號判
        決意旨可資參照，然刑事訴訟法第166條以下所定詰問
        程序，僅於審判程序有其適用，偵查程序中檢察官固然
        基於其客觀義務，必須對於被告有利及不利之情形均一
        律注意（刑事訴訟法第2條第1項參照），惟偵查中檢察
        官主要係基於蒐集被告犯罪證據之目的以訊問證人，核
        與審判程序中法院需立於公正第三人地位，經由當事人
        之攻防，調查證人以認定事實之性質及目的有別，況偵
        查中訊問證人，法亦無明文必須傳喚被告使之得以在場
        ，至刑事訴訟法第248條第1項前段雖規定「如被告在場
        者，被告得親自詰問」，在偵查之目的及法律之條文規
        範結構下，事實上亦難期被告有於偵查中行使詰問權之
        機會，是應認我國現行法制中，偵查中被告對於證人之
        對質詰問權，並非必然需受到保障之權利，惟法院於審
        判中欲使用偵查時訊問證人之筆錄時，基於審判期日即
        應保障被告對質詰問權之法理，除被告於審判中放棄對
        該證人之反對詰問權，而得依刑事訴訟法第288條第2項
        前段規定以宣讀該證人於審判外陳述或告以要旨等簡便
        調查證據方式為之者外，法院仍應傳喚該陳述人到庭，
        使被告或其辯護人有行使反對詰問權之機會，否則該證
        人在偵查中向檢察官所為之陳述，縱使已經具結，且無
        顯不可信之情況，仍屬未經完足調查之證據，最高法院
        96年度台上字第1870號判決意旨可資參照，經查：證人
        壬○○於偵訊時之證述（見苗檢偵卷第4頁反面至第5頁
        ），業經依法具結在案，本院於98年8月27日審理期日
        復已傳喚證人壬○○到庭，給予被告及其辯護人充分行
        使反對詰問權之機會，依前開說明，證人壬○○於偵訊
        時之證言，自有完足之證據能力；又證人子○○於偵訊
        時之證述（見苗檢偵卷第2反面至第3頁），亦經依法具
        結在案，且本院亦已傳訊證人子○○以保障被告及其辯
        護人反對詰問之機會，然證人子○○經合法傳拘均未到
        庭，依前開說明，自無從以此否定證人子○○上開證述
        之證據能力。
    (三)證人寅○○、甲○○於審判外之陳述，檢察官、被告於本
      院調查證據時，並未於言詞辯論終結前聲明異議，本院審
      酌該等供述證據作成時之情況，認為適當，且亦無其他違
      背法定程序而取證之情形，依刑事訴訟法第159條之5規定
      、第158條之4反面解釋，自有證據能力。
    (四)又苗栗縣警察局刑事警察大隊員警庚○○、戊○○、辛○○、己○○於97年1月22日晚間10時20分許，在苗栗縣銅
      鑼鄉○○村○○鄰○○○街6號搜索扣得海洛因16包（併同
      另於子○○所有之4863-HN號自小客車上扣得之海洛因1包
      淨重為23.98公克、純質淨重13.03公克）、吸食器1組、
      含海洛因粉末之香菸1支、小夾鏈袋100個、刮勺3支、甲
      基安非他命5包（淨重154.71公克、純質淨重114.48公克
      ）之搜索扣押是否合法？若非合法是否因而應否定上開扣
      案物品之證據能力？茲分述如下：
      1.首按警察勤務條例有關臨檢之規定，並無授權警察人員
        得不顧時間、地點及對象任意臨檢、取締或隨機檢查、
        盤查之立法本意：(一)除法律另有規定外，警察人員執
        行對人實施之臨檢，須以有相當理由足認其行為已構成
        或即將發生危害者為限，且應遵守比例原則，不得逾越
        必要程度，(二)臨檢進行前應對在場者告以實施之事由
        ，並出示證件表明其為執行人員之身分，(三)臨檢應於
        現場實施，非經受臨檢人同意或無從確定其身分或現場
        為之對該受臨檢人將有不利影響或妨礙交通、安寧者，
        不得要求其同行至警察局、所進行盤查，(四)其因發現
        違法事實，應依法定程序處理者外，身分一經查明，即
        應任其離去，不得稽延，司法院大法官會議著有釋字第
        535號解釋；又警察人員因上開臨檢勤務，進而搜索人
        之身體、甚而扣押可為證據或得沒收之物，因屬無令狀
        之搜索、扣押，必須合於刑事訴訟法第122條（搜索之
        一般性要件）、及第130條（附帶搜索）、第131條（緊
        急搜索）、或第131條之1（受搜索人自願性同意搜索）
        之要件，始能謂為適法。若警察人員實行臨檢勤務及搜
        索扣押等刑事訴訟程序時，未遵循上開要件，自屬違背
        法定程序，然因而取得之證據是否據而不具證據能力？
        實未可一概而論，應審酌人權保障及公共利益之均衡維
        護，細繹之，法院應斟酌：(一)違背法定程序之情節、
        (二)違背法定程序之主觀意圖、(三)侵害犯罪嫌疑人或
        被告權益之種類或輕重、(四)犯罪所生之危險或實害、
        (五)禁止使用證據對於預防將來違法取得證據之效果、
        (六)偵審人員如依法定程序有無發現該證據之必然性、
        (七)證據取得之違法對被告訴訟上防禦不利益之程度等
        各種情形加以判斷，刑事訴訟法第158條之4定有明文，
        其立法理由亦值參照。
      2.本院查：公訴意旨執以主張被告癸○○、丙○○2人涉
        犯毒品危害防制條例第4條第1項之販賣第一級毒品罪嫌
        、同條第6項、第2項之販賣第二級毒品未遂罪嫌所憑之
        第一級毒品海洛因16包、第二級毒品甲基安非他命5包
        ，係苗栗縣警察局刑事警察大隊員警庚○○、戊○○、
        辛○○、己○○於97年1月22日晚間10時20分許，在苗
        栗縣銅鑼鄉○○村○○鄰○○○街6號搜索扣得等情，有
        卷附搜索筆錄、扣押物品目錄表、上開扣案毒品等可資
        佐證，並據被告及證人庚○○、戊○○、辛○○、己○○分別供、證述屬實，此部分事實可堪認定。又上開地
        址係法拍屋，屋主已經搬離，因線報稱該處出入份子複
        雜，故苗栗縣警察局刑事警察大隊員警庚○○、戊○○
        、辛○○、己○○遂於97年1月22日晚間10時許，未事
        先聲請搜索票即前往察看，見被告丙○○及證人甲○○
        自後門步出該屋，該2人雖無可疑情狀，然仍趨前盤查
        ，盤查後該2人並非現行犯或通緝犯，但猶要求丙○○
        及甲○○2人將隨身攜帶物品取出供警方察看，且有拍
        觸搜索丙○○、甲○○2人身體，然亦無搜得任何應扣
        押之物，僅於丙○○身上搜得10餘萬元（未扣案），惟
        警員仍要求被告丙○○與上址內人員聯絡請求開門，嗣
        被告癸○○及證人子○○下樓應門後，警員未另對癸○○及子○○2人進行搜索，即帶領丙○○、甲○○、癸○○、子○○4人上至2樓，2樓另有證人壬○○、寅○○在場，並在2樓茶几查獲子○○自承為伊所有之第一
        級毒品海洛因16包、壬○○所有吸食器1組、含海洛因
        粉末之香菸1支、小夾鏈袋100個，另於子○○所有之背
        包內查獲刮勺3支等物，另對壬○○、寅○○2人身體進
        行搜索，但為搜得其他應扣押之物，其後有陳順欽前來
        上址，經警員戊○○、己○○、庚○○在門外盤查搜索
        無可疑之處後帶至2樓，隨後又有丁○○、丑○○、乙○○等3人前來上址，經警員戊○○、己○○、庚○○
        在門外逐一盤查搜索無可疑之處後亦帶至2樓，警員己○○並在帶領丁○○等3人上2樓之際，在1樓走道處發
        現第二級毒品甲基安非他命5包，警員經判斷認為陳順
        欽、丁○○、丑○○、乙○○等4人與上開扣案毒品無
        關，遂任其自行離去等情，業據證人即查獲員警辛○○
        、庚○○、戊○○、證人即在場同遭搜索之甲○○分別
        證述屬實（見本院98年7月30日審判筆錄），另證人即
        另一名查獲員警己○○除證稱扣案第二級毒品甲基安非
        他命5包係帶領丙○○、甲○○、癸○○、子○○、壬○○、寅○○等6人下樓返回警局之際始發現外，其餘
        證述內容亦與證人辛○○、庚○○、戊○○等人證述內
        容相符（同上審判筆錄），是證人辛○○、庚○○、戊○○、己○○僅依線報稱上址出入份子複雜，即趨前對
        自後門步出之被告丙○○、證人甲○○進行盤查，於確
        認該2人均非通緝犯，又未同時發現有何明顯可見之違
        法事實，仍未任該2人離去，猶進而要求聯絡屋內人員
        請求開門，並即進入執行搜索，所為盤查、搜索行為，
        核與上揭警察勤務條例、司法院大法官會議釋字第535
        號解釋意旨及刑事訴訟法上揭規定有違。綜上所述，證
        人辛○○、庚○○、戊○○、己○○所為上揭搜索行為
        ，自屬非法搜索。
      3.證人辛○○、庚○○、戊○○、己○○雖係違背刑事訴
        訟程序而取得證據（即上開扣案毒品），然該證據是否
        即不具備證據能力？析言如下：
        證人辛○○、庚○○、戊○○、己○○具警察身份，
          為刑事訴訟法第131條第1項第1款規定之司法警察，
          本即有輔助偵查犯罪之職權，況證人辛○○、庚○○
          、戊○○、己○○於本件所執行者，為刑事訴訟法所
          定之搜索、扣押等強制處分，雖其執行上開搜索、扣
          押並非合乎法定程序，然其確係實施刑事訴訟程序之
          公務員，自不待言。
        證人辛○○、庚○○、戊○○、己○○違背法定程序
          及侵害被告丙○○自由權之情節均非輕微，若禁止使
          用該等證據，對於預防將來違法取得證據將具一定之
          警告效果，且扣案毒品對於被告之防禦亦具有相當之
          不利益，然本件尚難認證人辛○○、庚○○、戊○○
          、己○○有故意違背法定程序之主觀意圖，且被告所
          涉犯罪均為重大犯罪，其犯罪所生之危害甚大，且本
          件若不採取此種違背法定程序之搜索扣押行為，而採
          行法定程序，當無發現扣案毒品之可能，綜合上情，
          並斟酌人權保障與公共利益之均衡維護，本院認證人
          辛○○、庚○○、戊○○、己○○違背法定程序所取
          得之本件扣案毒品，仍屬有證據能力之證據，先此敘
          明。
    (五)又按測謊鑑定，形式上須符合測謊基本要件，且必實質上
      符合待證事實需求，始生測謊實體價值之判斷而定得否賦
      予證明力，故測謊程序形式要件之檢驗，包含：須受測人
      同意配合、依賴施測人員之技術與經驗、測謊儀器須良好
      且運作正常、受測人身心及意識狀態須正常等項，茍測謊
      程序形式上之要件有所欠缺，即足以動搖測謊整體結構而
      影響測謊結果之實質，且此種欠缺法定要件之鑑定報告不
      具備證據資格，自無證據能力可言，最高法院94年度台上
      字第7135號判決意旨可資參照。經查，法務部調查局於98
      年2月4日經臺灣臺北地方法院檢察署檢察官囑託，對於被
      告癸○○、丙○○進行測謊，經以控制問題法、混合問題
      法測謊後，被告癸○○就(1)未販賣海洛因、(2)查獲毒品非
      其所有等問題經測試呈情緒波動之反應，研判有說謊，另
      被告丙○○就(1)未販賣海洛因之問題經測試呈情緒波動反
      應，研判有說謊，另就(2)查獲毒品非其所有之問題經測試
      因膚電反應不明顯，測試結果無法研判等情，有該局98年
      2月16日調科參字第09800056440號測謊報告書及檢附之測
      謊過程參考資料在卷可稽（見偵22347號卷第63頁至85頁
      ），然查：測謊者僅以測謊對象身心狀況調查表記載被
      告自行陳述之身體狀況，全無其他身心及意識狀態評估之
      報告可憑，實難謂業已充分且客觀探知被告當時身心狀態
      如何，有無不適於進行測謊之情形；另觀諸上揭測謊報
      告書謂被告丙○○及癸○○均有說謊之「未販賣海洛因」
      之問題，及被告癸○○有說謊之「查獲毒品非其所有」之
      問題，內容均過於空泛，既未明確本件被訴販賣毒品犯行
      之時間地點，亦未觸及被告另被訴之販賣甲基安非他命未
      遂犯行，殊難逕執為本件認定被告犯行之依據，自難謂實
      質上符合待證事實需求；測謊儀器之運作情形及施測環
      境有無干擾等鑑定經過事項，僅以測謊資料明細表內備註
      欄之「正常」、「無干擾」等文字泛泛交代了事，而未另
      提出足資證明測謊儀器之運作正常及施測環境無干擾之資
      料以供判斷；測謊儀器之品質是否良好、施測人員是否
      經良好之專業訓練且具相當之經驗等判斷資料，亦均付闕
      如，是本件測謊核與刑事訴訟法第206條第1項、第208條
      第2項之規定，亦有未合，依上開說明，應認此測謊鑑定
      結果並不具證據能力。
    (六)再查，又本件認定犯罪事實所憑之其他供述及非供述證據
      （如後所述），均無違反法定程序而取得之情形，且供述
      證據部分亦未經當事人於言詞辯論終結前聲明異議，本院
      審酌此等供述證據作成時之情況，認為適當，是依刑事訴
      訟法第158條之4反面規定、159條之5規定，自均有證據能
      力。
五、本院無從得有罪確信心證之理由：
    (一)苗栗縣警察局刑事警察大隊員警庚○○、戊○○、辛○○
      、己○○等4人於97年1月22日晚間10時20分許，在苗栗縣
      銅鑼鄉○○村○○鄰○○○街6號2樓搜索扣得子○○所有海
      洛因16包（併同另於子○○所有之4863-HN號自小客車上
      扣得之海洛因1包淨重為23.98公克、純質淨重13.03公克
      ）、刮勺3支、壬○○所有之安非他命吸食器1組、含海洛
      因粉末之香菸1支、小夾鏈袋100個，另於同址1樓搜索扣
      得甲基安非他命5包（淨重154.71公克、純質淨重114.48
      公克），其後更於子○○所有車牌號碼4863-HN號自小客
      車內搜索扣得小夾鏈袋23個、甲基安非他命及海洛因各1
      小包等情，業據被告丙○○、癸○○供述屬實，核與證人
      即查獲員警庚○○、戊○○、辛○○、己○○，證人即查
      獲時在場之寅○○、壬○○、子○○、甲○○證述內容相
      符，並有搜索筆錄、扣押物品目錄表、上開扣案毒品、內
      政部警政署刑事警察局97年2月22日刑鑑字第0970018247
      號鑑定書、法務部調查局濫用藥物實驗室97年4月10日調
      科壹字第09723018900號鑑定書、現場照片37幀等可資佐
      證，此部分事實可堪認定。
    (二)證人子○○於偵訊時雖證稱：「（海洛因是你跟何人買的
      ？）我跟綽號「猴子」丙○○買的。我跟丙○○說我在苗
      栗等他，癸○○開車載丙○○去屏東鹽埔拿海洛因跟安非
      他命，再跟我約在苗栗公館交流道，中山高下來之後的加
      油站，他們到時會打電話給我（中略），壬○○差我一、
      二分鐘到，我進去後丙○○就拿海洛因出來，我就說還有
      安非他命，因為我要買海洛因10萬元，但他跟我說要13
      萬5千元，壬○○叫丙○○快點拿半兩出來，丙○○就帶
      甲○○下去，下去3分鐘後丙○○打電話上來說他東西忘
      了拿，叫我先開門，我一開門警察就來了。（癸○○是否
      知道丙○○是有帶毒品？）知道，他們是一起的，甲○○
      也知道，我們在談論時他們都在場。（安非他命部分？）
      我有問丙○○，丙○○說有帶要去拿，結果警察在巷子那
      邊搜到1包毒品。」云云（見苗檢偵卷第2頁反面至第3頁
      ），另證人壬○○於偵訊及審理時亦證稱：「（海洛因是
      誰的？）海洛因是子○○跟丙○○買的，我是要跟丙○○
      買安非他命。（你要跟丙○○買多少毒品？）1、2萬元，
      約可以買2、3公克。我有跟丙○○說我沒有看到東西，丙○○就說要下去拿，之後就跟甲○○下樓去拿了。（你跟
      丙○○買毒品時，癸○○在何處？）也坐在旁邊。」「我
      要跟子○○合夥向丙○○買安非他命。丙○○跟子○○說
      要下樓去車上拿安非他命。我有聽到他們（按指丙○○、
      子○○）買賣安非他命，他們有在說價錢，子○○問被告
      林價錢，說一兩多少錢賣，丙○○有回答價錢，但是我忘
      記他怎麼回答，然後丙○○就下去拿安非他命，就碰到警
      察了。（你自己打算要買多少？）一、二萬元。子○○好
      像要買很多兩，我只是買零的。當時安非他命一兩7、8
      萬元。」云云（見苗檢偵卷第4頁反面至第5頁、本院98年
      8月27日審判筆錄），而均明確指稱被告丙○○、癸○○
      有共同販賣第一級毒品海洛因（即扣案之第一級毒品海洛
      因16包）既遂及販賣第二級毒品安非他命未遂之犯行。然
      查：細繹證人子○○與壬○○上開證詞，就究係何人欲向
      被告丙○○購買第二級毒品安非他命一節，所述已有相互
      歧異及前後矛盾之情，是否可信，並非無疑。且證人子○○前於警詢時，並未指稱被告2人有販賣毒品之情，而係
      證稱扣案之海洛因16包係伊甫向綽號「狗哥」真實姓名年
      籍不詳之男子以10萬元購得，因「狗哥」沒有當面磅秤毒
      品重量，遂要求「狗哥」下去拿磅秤及拿伊要加買之甲基
      安非他命等語（見警卷第20頁以下），且觀諸卷附證人即
      查獲員警戊○○依據子○○、寅○○、壬○○、癸○○等
      4人行動電話內通訊錄所製作之電話清單（見苗檢偵卷
      P.11反面至P.12反面），亦確有「狗兄0000000000」號之
      行動電話留存，參以證人子○○於偵訊時亦不諱言：「我
      是要買毒品，結果丙○○打電話上來叫我開門警察就來了
      ，我覺得我被丙○○害了。」等語（見苗檢偵卷第3頁）
      ，是證人子○○是否有於偵訊前得悉本件係被告丙○○協
      助警方誘騙渠等開門而查獲，因認被告丙○○陷害伊而於
      偵訊時始翻異前詞故為不實之指述，即非無疑，矧證人子
      ○○嗣於本院審理時經傳拘均未到庭，亦無從詰問細節以
      發現真實；另查，證人壬○○於本院審理時則證稱：伊當
      日到達上址之目的只是為了要找子○○吸食毒品，但並未
      事先約好，而是認為子○○在場應該就會有毒品可吸，當
      日伊並無打算購買毒品，到達現場後有看到子○○與丙○○在賭博，後來丙○○與甲○○不知何故下樓，現場查獲
      之第一級毒品海洛因16包是子○○所有，但不知道子○○
      所有上開毒品之來源，在偵訊時稱上述海洛因16包係子○○向丙○○購買等語，係在苗栗縣警察局刑警隊內聽子○○說的，當天並未看到子○○有交付金錢與丙○○之情形
      等語（見本院98年8月26日審判筆錄），核亦與證人壬○○上述不利於被告之證述內容自相矛盾，則證人子○○、
      壬○○上述不利於被告之證述內容，是否仍得執為被告不
      利認定之依據，更非無疑。再查，證人子○○於上開偵訊
      時復證稱：被告丙○○曾於97年1月22日晚間9時58分許撥
      打伊0000000000號行動電話與伊聯絡毒品交易事宜云云，
      對此，被告丙○○辯稱：其於96年10月起至97年4月止正
      因另案（本院97年度訴字第1151號）毒品案件遭警方監聽
      中，若確有與證人子○○以電話商議買賣毒品，理應為警
      監聽獲悉等語（見桃檢偵18815卷第9頁），經本院依職權
      調取本院97年度訴字第1151號全卷所附臺灣臺北地方法院
      檢察署97年度偵字第8798、第8799號卷內監聽譯文（見本
      院卷第93頁至103頁），被告所用0000000000號、0000000
      000號行動電話雖有於97年1月18日起至98年1月24日有與
      其他行動電話通話而遭監聽，然並無證人子○○所述於98
      年1月22日晚間9時58分許與伊0000000000號行動電話通聯
      之譯文存在，益見證人子○○上開指述之瑕疵；又查，被
      告丙○○與證人甲○○下樓自後門離開上址後，旋遭員警
      4人盤查搜索，並未於該2人身上扣得任何毒品後，始經員
      警帶同上樓，嗣後警方再對丙○○所駕駛之自小客車進行
      搜索，亦未搜得扣得任何應扣押之物等情，業據證人即查
      獲員警辛○○證述明確（見本院98年7月30日審判筆錄）
      ，是證人子○○、壬○○上述證稱被告丙○○及證人甲○○下樓係欲拿取安非他命以資販賣與子○○、壬○○云云
      ，顯悖真實，況被告丙○○、證人甲○○既於步出查獲地
      點後門即為警趨前盤查，且並無搜索扣得任何毒品或應扣
      押之物後，始遭警方帶返查獲地點，警方嗣後再對丙○○
      所駕駛之自小客車進行搜索，亦未搜得扣得任何應扣押之
      物，則公訴意旨認扣案之第二級毒品甲基安非他命5包即
      為被告丙○○、癸○○原欲販賣與子○○、壬○○之毒品
      ，且由丙○○返回車上欲取上開甲基安非他命5包進入上
      址販賣予子○○、壬○○，適警據報到場盤查，並令丙○○會同進入上開處所，丙○○見狀即乘機將上開甲基安非
      他命丟棄於該屋1樓走道內云云，顯亦屬悖於真實之陳述
      ，亦此敘明。綜上所述，證人子○○、壬○○上述不利於
      被告2人之證述內容，與渠等其他證述內容相互矛盾且前
      後歧異，復與客觀情形迥不相侔，自難執為被告2人不利
      認定之依據。
    (三)又證人壬○○於審理時雖另證稱：伊在警詢時稱1樓走道
      上查獲之5包安非他命係「猴子」（丙○○）留下來的，
      亦係在賭博時聽子○○說的，子○○說這5包安非他命是
      次級品，買主要退貨還給子○○再還給「猴子」，且伊有
      看到丙○○將錢交給丁○○、丑○○、乙○○3人要該3人
      退款與買主且取回退貨云云（見本院98年8月27日審判筆
      錄）；且證人即查獲時在場之寅○○亦證稱：伊受壬○○
      指示替癸○○等3人開啟查獲地點大門後即去便利商店買
      菸，回來後看到子○○及2男1女亦進入查獲地點，即隨同
      進入查獲地點，該2男1女之中1名男子綽號「小宏」，住
      在苗栗市，隨後壬○○亦進入查獲地點，後來該2男1女又
      離開了，並於警察進入屋內搜索後再度返回上址，扣案之
      5 包安非他命伊聽壬○○說是退回來的，聽說是臺北人的
      等語（見本院98年8月27日審判筆錄）。然查，證人寅○○上述扣案之甲基安非他命乃買主退貨之證述，係聽聞證
      人壬○○陳述而來，乃傳聞證據，自不得作為證人壬○○
      上開證述之佐證；且證人壬○○、寅○○雖均證稱有見到
      丁○○、丑○○、乙○○3人先進入查獲地點後離去，並
      於警員到場搜索查獲後再度返回查獲地點云云，且證人壬○○更證稱係被告丙○○將錢交予丁○○、丑○○、乙○○3人要該3人退款與買主且取回次級品而遭退貨之甲基安
      非他命云云，然證人壬○○於同一審理期日時又證稱：「
      我聽子○○說，那5包甲基安非他命是猴子留下來的，實
      際情形我並沒有親眼見聞，子○○才瞭解一切。」等語（
      見本院98年8月27日審判筆錄），核與證人壬○○前述證
      詞自相矛盾；且細繹證人壬○○上述不利於被告之證詞，
      係指扣案之5包甲基安非他命乃丙○○指示丁○○、丑○○、乙○○3人向先前買主取回之劣質毒品，則此5包甲基
      安非他命自非證人子○○與壬○○欲向被告丙○○、癸○○購買之毒品自明，是此部分縱另成立犯罪，亦與本件起
      訴犯罪事實無涉；況證人丁○○、丑○○、乙○○等人於
      進入上址前即遭警員戊○○、己○○、庚○○在門外逐一
      盤查搜索，確認無可疑之處、亦無攜帶毒品後，始由警員
      帶至2樓等情，業據證人辛○○、戊○○、己○○、庚○○、乙○○、丑○○分別證述明確（見本院98年7月30 日
      、98年10月8日審判筆錄），其中證人乙○○、丑○○更
      明確證稱：子○○於97年1月22日下午5時許前往丑○○位
      在苗栗市福安里22鄰新村108號之住處找丑○○，當時丁○○及乙○○亦在場，子○○於離去時邀約丑○○、乙○○與丁○○前往查獲地點即苗栗縣銅鑼鎮○○村○○○街
      6號，並將其駕駛之車牌號碼4863-HN自小客車留與丑○○
      等人，其後丑○○、乙○○與丁○○即共乘上開自小客車
      前往查獲地點，於進入查獲地點前即遭警方盤查搜索等情
      明確（見本院98年10月8日審判筆錄），核亦與證人壬○○前述證稱被告丙○○將錢交與丁○○、乙○○、丑○○
      3人，指示該3人將錢交與買主並取回退貨之甲基安非他命
      云云明顯不符，是證人壬○○、寅○○上述證述，顯與客
      觀事實不符，自無從逕作為不利於被告之論據。
    (四)又卷附法務部調查局98年2月16日調科參字第09800056440
      號測謊報告書及檢附之測謊過程參考資料，不符合測謊程
      序形式要件，且測謊所用問題實質上亦不符合待證事實需
      求，已如前述，自無從執為被告不利認定之依據；又被告
      丙○○雖自承為警查獲時扣得現金4萬餘元（業於警詢時
      即發還被告家屬），然訊之證人辛○○、甲○○均證稱有
      在查獲地點見到骰子等賭具，證人甲○○更證稱有見聞被
      告丙○○等人有在查獲地點賭博等情（見本院98年7月30
      日審判筆錄），是上開4萬餘元自不能排除係賭資，且證
      人子○○、壬○○之上述不利於被告2人證言既有如上瑕
      疵可指，自難僅憑上述現金，即為被告不利認定。
六、綜上所述，證人子○○、壬○○雖均證述被告2人有販賣第
    一級毒品海洛因既遂及販賣第二級毒品安非他命未遂之犯行
    ，然證人子○○、壬○○上揭證述，均有前後矛盾之情，且
    亦與客觀事實不符，自無從為被告不利認定之依據，此外，
    復查無其他積極證據足資證明被告2人有公訴意旨所指犯行
    ，不能證明被告犯罪，依前開說明，自應為被告2人無罪之
    諭知。
據上論斷，應依刑事訴訟法第301條第1項，判決如主文。
本案經檢察官蔡偉逸到庭執行職務
中    華    民    國    98    年    10    月    29    日
                  刑事第六庭  審判長  法  官  張永宏
                                      法  官  林孟皇
                                      法  官  雷淑雯
以上正本證明與原本無異。
如不服本判決應於收受送達後10日內向本院提出上訴書狀，並應
敘述具體理由；其未敘述上訴理由者，應於上訴期間屆滿後20日
內向本院補提理由書（均須按他造當事人之人數附繕）「切勿逕
送上級法院」。
                                      書記官  江虹儀
中    華    民    國    98    年    10    月    29    日


司法院資訊處製作；財團法人民間司法改革基金會備份。
